【裁判字號】    89,簡上,180
【裁判日期】    891207
【裁判案由】    給付工程款
【裁判全文】
臺灣彰化地方法院民事判決  八十九年度簡上字第一八０號
    上  訴  人  丁○○
    訴訟代理人  陳昭宜律師
    乙  ○○○  ○○○      住.
右當事人間請求給付工程款事件，上訴人對於中華民國八十九年八月二十八日本院彰
化簡易庭八十九年度彰簡字第四四七號第一審判決提起上訴，本院判決如左：
    主  文
原判決廢棄。
被上訴人在第一審簡易之訴駁回。
第一審訴訟費用由被上訴人負擔，第二審訴訟費用由上訴人負擔。
    事  實
甲、上訴人方面：
  一、聲明：如主文所示。
  二、陳述：除與原判決記載者相同者茲引用之外，補稱：
  １、上訴人委託被上訴人整修門牌號碼，彰化市○○路○段一六二號房屋，被上訴
      人於八十六年八月中旬即動工，原預計同年十月初完工，因被上訴人工作進度
      遲緩，至八十六年十月底始完工，並將整修完成之房屋交與上訴人使用，上訴
      人即在該房屋經營「啟發鎖印行」並於八十六年十一月四日開幕。被上訴人遲
      至八十九年七月十一日始訴請給付報酬，依民法第一二七條之規定，其報酬請
      求權已罹於時效而消滅，上訴人依民法一四四條之規定自得拒絕給付。
三、證據：提出計算書二紙、請款單一紙（均係影本）銷售記錄明細表二十紙，送貨
    單三十四紙為證，聲請訊問證人甲○○、丙○○。
乙、被上訴人方面：
  一、聲明：駁回上訴。
  二、陳述及證據：除與原審判決記載相同者茲引用外，補稱：
      系爭工程完成後渠尚就有瑕庛部分加以修補，且亦曾向上訴人請求有關款項，
      但上訴人先生車禍，上訴人說有困難要等賠償金收領始能給付，我同意她延期
      ，第二次她又說被倒會要延期。又原審審理時承認被上訴人所提出之估價單十
      二紙，總工程款為三十七萬五千元，自符民法第一百二十九條第一項之承認或
      拋棄時效利益，其援用時效抗辯，自無理由云云。
    理  由
一、本件被上訴人主張伊於八十六年十月間向上訴人承攬其住處之增建工程，工程款
    為新台幣（下同）三十七萬五千元，鉅全部工程於八十七年間完工後上訴人只支
    付二十五萬元，其餘十二萬五千元即假藉工程有瑕庛為由拒絕付款。上訴人於第
    一審辯稱該餘款已付清，並於第二審辯稱系爭工程係於八十六年十月底完工並交
    與上訴人使用，上訴人於該處經營啟發銷印行並於八十六年十一月四日開幕，被
    上訴人遲至八十九年七月十一日起訴請求給付報酬，依民法第一百二十七條之規
    定，其請求權已因時效而消滅渠自得依民法第一百四十四條之規定拒絕給付等情
    資辯。
三、本院經查：
１、被上訴人整修之系爭房屋經被上訴人於八十六年十月底交付上訴人，上訴人用之
    經營啟發鎖印行並於八十六年十一月四日開幕斯時房子已整修完畢等情業經證人
    即參加開幕之甲○○、丙○○結證屬實，並有金鎖匠鎖材料中心於八十六年十月
    二十七日送貨與啟發鎖匙刻印彰美店之銷售記錄明細表二十紙，送貨單三十四紙
    附卷可資佐證，被上訴人對上訴人於八十六年十一月四日開幕云云亦不爭執自堪
    信實。
２、技師承攬人之報酬及其墊款因二年間不行使而消滅，時效完成後債務人得拒絕給
    付，民法第一百二十七條第七款，第一百四十四條第一項定有明文。本件系爭工
    程於八十六年十月底完成並交付，被上訴人遲至八十九年七月十二日提起本件訴
    訟（見第一審起訴狀本院收文章）請求給付報酬，按諸上述規定上訴人自得拒絕
    給付系爭款項。就此上訴人雖主張渠於系爭工程完成後亦曾予以修補瑕疵，且上
    訴人曾二次向被上訴人請求延期云云，既為上訴人否認，復未提出任何證據以實
    其說，自難採信。其主張上訴人曾於原審承認系爭款項云云，但民法第一百二十
    九條規定之所謂承認係指義務人向權利人表示認識權利存在的觀念通知，本件上
    訴人於第一審辯稱：工程款已付清云云係否認被上訴人請求權之存在，並未承認
    被上訴人系爭款項請求權之存在，被上訴人之主張並不足採。從而被上訴人請求
    上訴人給付工程款為無理由，不應准許。原審判命上訴人給付工程款自有未洽，
    上訴意旨指摘原判決不當，求予廢棄改判為有理由。自應由本院廢棄改判如主文
    第二項所示。
三、本件上訴人之時效抗辯，本得於第一審主張，其遲至第二審始為主張，自足認為
    當事人不於適當時期提出防禦方法，本院爰命第二審訴訟費用由上訴人負擔，附
    帶明。
四、據上論結，本件上訴為有理由，依民事訴訟法第四百三十六條之一第三項、第四
    百五十條、第七十八條、第八十二條判決如主文。
中      華      民      國    八十九    年     十二     月      七      日
                            臺灣彰化地方法院民事第一庭
~B審判長法  官  李端季
~B      法  官  陳秋錦
~B      法  官  黃倩玲
右為正本係照原本作成
中      華      民      國    八十九    年     十二     月     十二     日
~B      書記官  李垂章


司法院資訊處製作；財團法人民間司法改革基金會備份。
